臺灣高等法院臺中分院刑事判決
111年度上訴字第223號

上  訴  人  臺灣臺中地方檢察署檢察官
被      告  李銀洞




選任辯護人  吳俊龍律師（法扶律師）
上列上訴人因被告毒品危害防制條例案件，不服臺灣臺中地方法
院110年度訴字第845號中華民國110年12月14日第一審判決（起
訴案號：臺灣台中地方檢察署109年度偵字第26551號、第35313
號、第35314號），提起上訴，本院判決如下：
    主  文
上訴駁回。
    理  由
一、本案經本院審理結果，認第一審判決之理由論述並無不當，
    並引用第一審判決書之記載（如附件）。
二、檢察官上訴意旨略以：
  ㈠依毒品危害防制條例第2條第4項規定：「醫藥及科學上需用
    之麻醉藥品與其製品及影響精神物質與其製品之管理，另以
    法律定之。」，故合於醫藥及科學上需用者為管制藥品，按
    管制藥品條例進行流向控管；非合於醫學、科學上需用者，
    則為毒品，依毒品條例規定進行查緝。倘因供醫藥上需用而
    合法持有、販賣第四級毒品即管制藥品，應適用管制藥品管
    理條例列管，然必須係因供醫藥上需用、合法之持有、販賣
    ，始應適用管制藥品管理條例列管。本案所涉含有第四級毒
    品「佐沛眠」（Zolpidem)成分之藥品，係屬中樞神經抑制
    劑（鎮靜安眠劑），其醫療用途為治療失眠症。是以，使用
    上開藥品如係為治療失眠症狀，始可認為合於醫學、科學上
    之需用；反之，如係為減緩藥癮或為其他非屬於前揭醫療用
    途之使用，仍屬於藥物之濫用，而應以毒品條例規定進行查
    緝。
　㈡本件購買毒品之人即證人陳○○業已證述：我是因為戒酒才開
    始使用使蒂諾斯，已經有藥癮了，不吃會癲癇發作，我有看
    身心科醫師，我都是去中清路的詹益忠身心精神科看醫生，
    我吃使蒂諾斯也都是在那邊看醫生拿的，我會跟被告拿，是
    因為我一天都要吃到2、30顆，我已經吃了快20年了，醫生
    開幫助睡眠的藥給我，但我就越吃越重，我有跟被告說我如
    果沒有吃大量的使蒂諾斯，癲癇會發作，後來他就問我需不
    需要，我是因為自己看醫生拿的使蒂諾斯不夠吃，才會跟被
    告拿，如果沒有足夠量我的癲癇、恐慌症會發作等語明確（
    見偵26551卷第95、99至101頁），由此已足認定證人向被告
    購買系爭藥品，係因其藥物業已成癮，如使用劑量不夠，其
    癲癇、恐慌症會發作無訛。據此，本案已難認符合醫學、科
    學上之需用。換言之，證人陳○○如有治療癲癇、恐慌症之需
    求，理應正式向醫療院所尋求專業、符合醫療常規之協助，
    而非透過被告以誘使不詳遊民非法取得前揭藥物之方式，大
    量獲取含有上開第四級毒品成分之藥物。酌以被告於原審審
    理時，亦自陳略謂：伊知道陳○○吃很多藥、伊也覺得陳○○藥
    物成癮、伊係為了幫陳○○解除藥癮才做本案的事情等語，由
    此均足認定被告主觀上確實知悉其販賣予證人陳○○之藥物，
    並非係基於正當醫療目的所用，仍應以毒品危害防制條例進
    行論斷，原審就此部分法律之適用，即有所誤會。
  ㈢原審雖以詹東霖心身診所之函文略以：本診所不會告知使蒂
    諾斯為第四級毒品，除非查詢病患雲端藥歷有重複拿藥之情
    形，亦不會說明為管制藥品等節，對被告為有利之認定。然
    依證人陳○○於偵訊時之證述，該診所合法開立之藥物使用量
    為1天2顆，但證人藥物濫用之劑量已達1天2、30顆，顯已超
    過符合醫療目的之使用達10倍以上。證人陳○○係透過被告非
    法販售始能取得大量之藥物，而證人陳○○並未將上開事實揭
    露予醫師知悉，醫師當然也不可能就此部分進行查證，是前
    揭函文自無從對被告為有利之認定。
  ㈣綜上所述，原判決認事用法尚嫌未洽，爰請將原判決撤銷，
    更為適當合法之判決。
三、按犯罪事實應依證據認定之，無證據不得推定其犯罪事實。
    又不能證明被告犯罪者，應諭知無罪之判決，刑事訴訟法第
    154條、第301條第1項前段分別定有明文。經查：
  ㈠扣案之使蒂諾斯係含有第四級毒品「佐沛眠」（Zolpidem)成
    分之藥品，外觀上為錠劑，屬中樞神經抑制劑（鎮靜安眠劑
    ），其醫療用途為治療失眠症，係由被告透過友人即證人王
    尹頻及不詳之遊民，分別向詹東霖心身診所（取得56顆）、
    不詳之心身診所（取得60顆）取得之合法藥品（詳如原審判
    決）。此藥品其醫療用途為治療失眠症，雖其功效、用途廣
    為人知，然其藥品成分內容究竟為何？知悉之人應該相對較
    少；雖然使蒂諾斯包裝鋁箔上有註明「Zolpidem」字樣，而
    使得持有或使用者雖可推知「Zolpidem」標示，係屬使蒂諾
    斯之成分，然「Zolpidem」意指為何？或屬管制之第四級毒
    品？則除進一步去查證，或屬專業人士外，一般人尚難知悉
    該「Zolpidem」係屬管制之第四級毒品。況依上開詹東霖心
    身診所之函文亦可知，醫師在拿使蒂諾斯之藥品給患者時，
    並不會主動告知使蒂諾斯為第四級毒品，及說明使蒂諾斯為
    管制藥品，因此，除有其他積極之證據外，尚難以使蒂諾斯
    包裝鋁箔上有註明「Zolpidem」字樣，即逕推論被告應知悉
    「Zolpidem」係屬管制之第四級毒品，故被告抗辯其主觀上
    不知使蒂諾斯係屬管制之第四級毒品乙節，尚堪採信。
　㈡依前所述，被告取得系爭使蒂諾斯之來源，係自詹東霖心身
    診所及不詳之心身診所之合法藥品，該藥品外觀又是包裝完
    整之錠劑，雖一般人可知悉治療失眠症之使蒂諾斯，係屬管
    制之藥品，未經許可不得販賣，然在醫師或藥師未主動告知
    該藥品係屬管制之第四級毒品情形下，實難認被告就使蒂諾
    斯係屬管制之第四級毒品有主觀上之認識。
　㈢本件既無法證明被告就所持販賣之使蒂諾斯係屬第四級毒品
    有認識，而被告將該使蒂諾斯販賣予證人陳○○，雖非供證人
    陳○○治療其失眠之症狀，而是做為其他治療疾病之用（並非
    供作毒品用途使用），並獲得利益，此舉雖違反醫療上相關
    規定，亦屬不當之行為，然被告此項違規販賣使蒂諾斯之行
    為，仍屬毒品危害防制條例第2條第4項規範之範疇，認被告
    應依管制藥品管理條例及藥事法相關規定，而課以行政罰，
    並非屬毒品危害防制條例第4條第4項規定處罰之犯行。
四、綜上所述，被告辯稱：其不知販賣之使蒂諾斯係屬第四級毒
    品云云，尚非不可採信，而檢察官所舉證據，仍無法證明被
    告確有販賣第四級毒品之主觀犯意，致本院無法形成被告有
    罪之確切心證，本院復查無其他積極證據足資證明被告有檢
    察官所指之上開犯行，被告犯罪猶屬不能證明，自應為被告
    無罪之諭知。原審判決以被告犯罪不能證明，諭知無罪之判
    決，並無不合。檢察官上訴意旨，仍執前詞，指摘原判決不
    當，提起上訴，為無理由，應予駁回。
據上論斷，應依刑事訴訟法第368條、第373條，判決如主文。
本案經檢察官謝怡如提起公訴，檢察官陳隆翔提起上訴，檢察官
周穎宏到庭執行職務。
中　　華　　民　　國　　111 　年　　3 　　月　　31　　日
       　　刑事第二庭   審判長法　官  何　志　通
　　　　　　　　　　　  　    法　官  石  馨  文 
　　　　　　　　　　　  　　  法　官  許  月  馨       
以上正本證明與原本無異。
檢察官得依刑事妥速審判法第9條規定得上訴。
被告不得上訴。
如不服本判決應於收受送達後二十日內向本院提出上訴書狀，其
未敘述上訴之理由者，並得於提起上訴後二十日內向本院補提理
由書（均須按他造當事人之人數附繕本）「切勿逕送上級法院」
。因疫情而遲誤不變期間，得向法院聲請回復原狀。         
                              書記官  林  育  德 

中　　華　　民　　國　　111 　年　　3 　　月　　31　　日
刑事妥速審判法第9條
除前條情形外，第二審法院維持第一審所為無罪判決，提起上訴
之理由，以下列事項為限：
一、判決所適用之法令牴觸憲法。
二、判決違背司法院解釋。
三、判決違背判例。
刑事訴訟法第三百七十七條至第三百七十九條、第三百九十三條
第一款規定，於前項案件之審理，不適用之。